臺灣嘉義地方法院刑事判決　　　　　　　100年度訴字第122號
公　訴　人　臺灣嘉義地方法院檢察署檢察官
被　　　告　蔡金龍
上列被告因違反毒品危害防制條例案件，經檢察官提起公訴（九
十九年度毒偵字第二○六○號），被告於準備程序中就被訴事實
為有罪之陳述，經本院合議庭裁定由受命法官改依簡式程序審理
，判決如下：
    主  文
蔡金龍施用第一級毒品，累犯，處有期徒刑捌月。
    犯 罪 事 實
一、蔡金龍曾因施用毒品案件，經本院以九十三年毒聲字第六十
    號裁定送觀察、勒戒後，認無繼續施用毒品傾向，於民國九
    十三年八月二十四日執行完畢釋放，並經台灣嘉義地方法院
    檢察署檢察官以九十三年度毒偵字第九十號為不起訴處分確
    定。再因施用毒品案件，經本院以九十六年度訴字第三八六
    號判決判處有期徒刑七月、四月，應執行有期徒刑九月，復
    經本院以九十六年度聲減字第一五六七號裁定減為有期徒刑
    三月又十五日、二月，應執行有期徒刑四月又十五日確定；
    又因施用毒品案件，經本院以九十六年度訴字第五九一號判
    決判處有期徒刑三月又十五日、四月，應執行有期徒刑六月
    確定；嗣上開四罪，經本院以九十六年度聲字第九一一號定
    應執行刑為有期徒刑十月確定；復又因施用毒品案件，經本
    院以九十七年度訴字第三五三號判決判處有期徒刑八月、四
    月，應執行有期徒刑十月確定，於九十七年三月二十一日入
    監執行，接續執行至九十八年七月九日因縮短刑期假釋出監
    ，並於九十八年九月十五日縮刑假釋期滿執行完畢。詎其仍
    不知悔改，明知海洛因、甲基安非他命為毒品危害防制條例
    列管之第一級、第二級毒品，不得施用，仍基於施用第一級
    毒品及第二級毒品之犯意，於九十九年十一月四日至五日間
    白天某時，在其嘉義市○○街一一一巷九四號住處內，將海
    洛因及甲基安非他命置放玻璃球內燒烤，同時施用第一、二
    級毒品海洛因、甲基安非他命一次，嗣為警採集其尿液送驗
    ，結果係呈鴉片類（可待因、嗎啡）、安非他命類（安非他
    命、甲基安非他命）陽性反應。
二、案經嘉義市政府警察局第二分局報告臺灣嘉義地方法院檢察
    署檢察官偵查起訴。
    理  由
一、本件係經被告蔡金龍於準備程序當庭表示認罪，而經本院裁
    定以簡式審判程序加以審理，則依據刑事訴訟法第二百七十
    三條之二、同法第一百五十九條第二項之規定，不適用傳聞
    法則有關限制證據能力之相關規定，合先敘明。
二、上揭犯罪事實，業據被告蔡金龍於本院審理時坦承不諱，且
    被告於九十九年十一月七日晚間十時十五分許，經警得其同
    意採集尿液送驗，確呈嗎啡及甲基安非他命陽性反應等情（
    海洛因係由嗎啡經化學合成而製得，經施用進入人體後，因
    代謝而分解又生成嗎啡，因此施用海洛因後，由尿液檢驗結
    果仍為嗎啡反應，屬科學上合理之現象），有臺灣檢驗科技
    股份有限公司濫用藥物檢驗報告（檢體編號：2F991105號）
    、尿液姓名對照表、自願排放尿液同意書各一份在卷可佐，
    是上開證據，足資擔保被告前述自白之真實性，核與事實相
    合，可信為真實。再毒品危害防制條例於九十二年七月九日
    修正公布，自九十三年一月九日施行，其中第二十條、第二
    十三條將施用毒品之刑事處遇程序，區分為「初犯」及「五
    年內再犯」、「五年後再犯」。依其立法理由之說明：「初
    犯」，經觀察、勒戒或強制戒治後，應為不起訴處分或不付
    審理之裁定；經觀察、勒戒或強制戒治執行完畢釋放後，「
    五年內再犯」者，因其再犯率甚高，原實施之觀察、勒戒及
    強制戒治既已無法收其實效，爰依法追訴或裁定交付審理。
    至於經觀察、勒戒或強制戒治執行完畢釋放後，「五年後再
    犯」者，前所實施之觀察、勒戒或強制戒治已足以遮斷其施
    用毒品之毒癮，為期自新及協助其斷除毒癮，仍適用「初犯
    」規定，先經觀察、勒戒或強制戒治之程序。從而依修正後
    之規定，僅限於「初犯」及「五年後再犯」二種情形，始應
    先經觀察、勒戒或強制戒治程序。倘被告於五年內已再犯，
    經依法追訴處罰，縱其第三次（或第三次以上）再度施用毒
    品之時間，在初犯經觀察、勒戒或強制戒治執行完畢釋放五
    年以後，已不合於「五年後再犯」之規定，且因已於「五年
    內再犯」，顯見其再犯率甚高，原實施觀察、勒戒或強制戒
    治，已無法收其實效，即應依該條例第十條處罰。至於第三
    次（或第三次以上）施用毒品之時間，是否宜有期間限制？
    以多久為適宜？則分屬刑事政策、專門醫學之範圍，非審判
    機關所能決定，有待循立法途徑解決（最高法院九十七年度
    第五次刑事庭會議決議意旨參照）。查被告前因施用毒品案
    件，經本院九十三年毒聲字六十號裁定送觀察、勒戒後，認
    無繼續施用毒品傾向，於九十三年八月二十四日執行完畢釋
    放，再因施用毒品案件，經本院以九十六年度訴字第三八六
    號判決判處有期徒刑七月、四月，應執行有期徒刑九月；又
    因施用毒品案件，經本院以九十六年度訴字第五九一號判決
    判處有期徒刑三月又十五日、四月，應執行有期徒刑六月確
    定；復又因施用毒品案件，經本院以九十七年度訴字第三五
    三號判決判處有期徒刑八月、四月，應執行有期徒刑十月確
    定等情，有臺灣高等法院被告前案紀錄表一份附卷足稽，其
    於初犯觀察、勒戒執行完畢釋放後五年內，已因再犯施用毒
    品案件，為法院追訴處罰，雖本次係於其受觀察、勒戒執行
    完畢釋放五年後再犯，揆諸首揭實務見解意旨，仍應依法予
    以追訴處罰。綜上所述，本件事證明確，被告犯行洵堪認定
    ，應依法論科。
三、查海洛因、甲基安非他命分別為毒品危害防制條例所定之第
    一級、第二級毒品。故核被告所為，係犯毒品危害防制條例
    第十條第一項之施用第一級毒品罪及同條例第十條第二項之
    施用第二級毒品罪；其施用前持有海洛因、甲基安非他命之
    低度行為，為施用之高度行為所吸收，均不另論罪。再按「
    依藥理作用分類海洛因係中樞神經抑制劑，安非他命類毒品
    屬中樞神經興奮劑，二者藥理作用機轉不同，惟毒品施用者
    可視其習性，混用任何毒品。在國外，把抑製作用的海洛因
    和興奮作用的古柯鹼混合施用，就通稱為快速球，據說刺激
    性相當厲害。本局處理獲案毒品檢驗案例中，亦不乏同時混
    有海洛因及甲基安非他命之檢品」，此參諸法務部調查局調
    科壹字第○九二六二六一三三一○號、九十三年七月十二日
    調科壹字第○九三○○二六二五五○號函釋可明。查被告將
    混合後之第一級毒品海洛因及第二級毒品甲基安非他命以燒
    烤吸食其煙方式施用等情，業據被告於本院審理時供明在案
    ，此外，亦無被告將上揭二種毒品分別施用之證據。準此，
    被告以一施用行為，同時觸犯毒品危害防制條例第十條第一
    項、第二項之罪，為想像競合犯，應依刑法第五十五條前段
    之規定，從一重之毒品危害防制條例第十條第一項之施用第
    一級毒品罪處斷，公訴意旨認應分論併罰，容有未洽。再被
    告前因施用毒品等案件，經本院判處如犯罪事實所載之罪刑
    確定，並於九十八年七月九日因縮短刑期假釋出監，並於九
    十八年九月十五日縮刑假釋期滿，未經撤銷假釋，以已執行
    完畢論，有上開紀錄表在卷可佐，其受徒刑之執行完畢，五
    年以內故意再犯本件有期徒刑以上之罪，為累犯，應依刑法
    第四十七條第一項規定加重其刑。另被告雖辯稱其係自願至
    警局採尿送驗，應符合自首之規定，然查被告之警詢筆錄，
    僅坦承其於九十九年九月二十日在其住處施用毒品等情，對
    於本次之犯行，警詢中並未坦承，故其是否有自首規定之適
    用，實值懷疑，其此部分之爭執，應不可採信。爰審酌被告
    高中肄業之智識程度，前因施用毒品案件，經觀察、勒戒執
    行完畢，猶再施用毒品，顯見尚無戒除之決心，施用毒品除
    戕害自身健康外，對社會秩序亦有潛在危害，惟念其犯後坦
    認犯行，被告自承育有二名子女、從事電機工作等一切情狀
    ，量處如主文所示之刑，以資儆懲。
據上論斷，應依刑事訴訟法第二百七十三條之一第一項、第二百
九十九條第一項前段，毒品危害防制條例第十條第一項、第二項
，刑法第十一條前段、第五十五條、第四十七條第一項，判決如
主文。
本案經檢察官陳昭廷到庭執行職務。
中    華    民    國   100    年    1     月    31    日
                  刑事第三庭法  官  陳仁智
以上正本證明與原本無異。
如不服本判決應於收受判決後10日內向本院提出上訴書狀，並應
敘述具體理由；其未敘述上訴理由者，應於上訴期間屆滿後20日
內向本院補提理由書（均須按他造當事人之人數附繕本）「切勿
逕送上級法院」。
中    華    民    國   100    年    1     月    31    日
                            書記官  李珈慧
附錄法條：
毒品危害防制條例第10條
施用第一級毒品者，處 6 月以上 5 年以下有期徒刑。
施用第二級毒品者，處 3 年以下有期徒刑。